臺灣屏東地方法院刑事判決　　　　　　　100年度訴字第392號
公　訴　人　臺灣屏東地方法院檢察署檢察官
被　　　告　蔡榮泰
選任辯護人　林易玫律師
上列被告因誣告案件，經檢察官提起公訴（100年度偵字第444號
），本院判決如下：
    主  文
蔡榮泰犯誣告罪，處有期徒刑拾月。緩刑年，並應向公庫支付
新臺幣拾萬元。
    事  實
一、蔡榮泰與李美珍為弟弟與兄嫂之關係。蔡榮泰明知其與其兄
    蔡英文有口頭協議，要將屏東縣林邊鄉○○○段1061地號土
    地( 原地號為屏東縣林邊鄉○○○段放索小段0280地號)之4
    分之1 持分移轉給蔡英文，惟蔡英文於移轉手續辦理期間死
    亡，因此移轉給蔡英文之妻李美珍之事實。蔡榮泰竟因其他
    原因無法找到李美珍，遂基於誣告之犯意，向臺灣屏東地方
    法院檢察署提出李美珍偽造文書及侵占之告訴，意圖使李美
    珍受刑事處分，讓李美珍出面與被告協調土地事宜。
二、案經臺灣屏東地方法院檢察署檢察官自動檢舉偵查起訴。
    理  由
壹、程序部分：
    按被告以外之人於審判外之陳述，雖不符前4 條（即刑事訴
    訟法第159 條之1 至之4） 之規定，而經當事人於審判程序
    同意作為證據，法院審酌該言詞陳述或書面陳述作成時之情
    況，認為適當者，亦得為證據。當事人、代理人或辯護人於
    法院調查證據時，知有第159 條第1 項不得為證據之情形，
    而未於言詞辯論終結前聲明異議者，視為有前項之同意，刑
    事訴訟法第159 條之5 定有明文。經查，檢察官、被告蔡榮
    泰於本院言詞辯論終結前，就本判決所引用下列各項屬於審
    判外陳述之證據，知有第159 條第1 項不得為證據之情形，
    均未聲明異議，且本院審酌該證據作成情況均無不適當之情
    形，是依上開規定，認得作為本案證據。
貳、實體部分：
一、訊據被告蔡榮泰固坦承有與蔡英文口頭協議，待1087地號國
    有土地購買完成後，其再將該房屋之4 分之1 持分移轉予蔡
    英文，惟矢口否認有何誣告之主觀犯意及犯行，辯稱：當時
    土地移轉過程及時間伊都不知情，伊係因其他原因無法找到
    李美珍，因此才提出告訴，希望李美珍出面解決事情云云。
    經查：
  (一)證人即承辦本案移轉過戶之代書鄭美雲證述如下:
 A、於偵查中證稱：伊經辦過戶給李美珍一事有經過蔡榮泰授權
    ，是蔡榮泰的母親及哥哥為了要買國有土地，當時有協議，
    當初他們都有簽協議書及授權書，授權書因為88水災滅失了
    等語（見臺灣屏東地方法院檢察署99年度偵字第10432 號卷
    宗第33頁）。
 B、於本院審理中證以：伊有幫李美珍及蔡榮泰辦理過系爭國有
    土地的移轉過戶，有辦蔡榮泰父親蔡能雄之繼承，蔡能雄在
    系爭國有土地上有一棟房子屏東縣林邊鄉○○村○○路57號
    ，他們要把前後二筆國有地買下來，一定要辦理房屋繼承，
    當時協議蔡英文是買系爭國有土地，蔡榮泰是買1087地號國
    有地，要買國有地有規定必須是房屋的所有權人，那時候伊
    跟蔡能雄的太太建議，若蔡榮泰要買後面那筆，房屋一定要
    過部分的持分給蔡榮泰，就這樣過了四分之一給蔡榮泰，就
    是為了買1087地號的國有地，系爭國有土地是確定要給蔡英
    文承購，在辦理國有地承購當中，蔡英文過世了，國有財產
    局通知要辦繼承，伊等就以他的繼承人在辦繼承，辦繼承下
    來，蔡榮泰就有四分之一房屋所有權，蔡英文就有四分之三
    所有權，把國有地買下來後，蔡榮泰這四分之一房屋須過戶
    還給蔡英文，蔡榮泰再來承買1087地號的國有地，為了讓蔡
    榮泰可以合法購買1087地號國有土地，所以房子四分之一登
    記給蔡榮泰，等蔡榮泰購買到1087地號，再把房子的四分之
    一登記回來，伊當初申請在94年9 月26日將蔡榮泰的四分之
    一移轉登記給李美珍，有經過蔡榮泰同意，伊在第一筆所聲
    請到的土地登記謄本登記下來，有告知蔡榮泰，國有地已經
    買下來，要過戶給蔡英文，因蔡英文已經死亡，故登記給他
    的繼承人，如果房屋有所有權，就可以買基地，蔡英文是前
    面1061號土地，不管怎樣辦登記下來還是要回復給蔡英文，
    這只是一個過程，當初是借用蔡榮泰的名義，四分之一的房
    屋是要給蔡榮泰買後面的土地，不是要買前面那塊土地，因
    為國有地要申購有規定，後面如果是空地，必須要房屋有所
    有權才可以買國有地，要緊鄰，後面1087地號是空地，房子
    是單純坐落在1061地號上，因為1087地號緊鄰在房子後面，
    又因為買1087地號要四鄰證明土地是蔡榮泰所有，他媽媽去
    拿，伊等去交涉但有一、二個拿不出來，所以蔡榮泰沒有買
    下來，伊把此情形告訴蔡榮泰本人，他們知道，伊當時有將
    要有房子，還是土地的持分的情形告訴蔡榮泰，當初委託伊
    辦理時，是要以買到1087地號土地為條件，就是房子四分之
    一是為了買1087號土地，購買系爭國有土地是蔡榮泰的媽媽
    及蔡榮泰跟伊接洽，蔡英文偶而會出面，當時他們要求伊辦
    理前面的1061是以蔡英文的名義，是蔡英文的媽媽作主，10
    61地號是蔡英文出錢，移轉登記給他，在辦理國有地移轉登
    記過程中，蔡英文就已經往生了，伊是按照他們給的資料，
    把四分之一過戶回來給蔡英文，蔡英文辦理承買國有地時，
    蔡英文過世後，就由繼承人繼承，就是以李美珍和繼承人的
    名義，那時候已經講好，蔡英文買1061，蔡榮泰買1087，但
    要買1087一定要有房屋的持分，蔡能雄過世，一定要辦繼承
    ，才能把買受人的標的物確定，他媽媽說房子部分全部要給
    蔡英文，但是要買國有地，一定要有房屋持分，所以伊才建
    議過戶四分之一給蔡榮泰，蔡英文買1061，蔡榮泰買1087，
    當時移轉四分之一回去時，伊都有跟蔡榮泰和蔡榮泰的媽媽
    講清楚，且他也知道要辦後面的那筆1087，他也一直跟伊接
    洽等語。
  (二)證人李美珍於審理中證稱：伊不清楚購買1061及1087號土地
    經過，因為當初都是伊先生在處理，這件事情發生後，蔡榮
    泰沒有找伊出來協調土地糾紛等語（見本院卷第44頁）。
  (三)被告亦自承: 告李美珍偽造文書等，理由是當初因為土地持
    分問題，伊找他協調，他都不理等語。
  (四)證人鄭美雲就系爭國有土地及承購1087地號土地之來龍去脈
    前後證述一貫而無矛盾處，且就本案並無利害關係，與被告
    亦無怨隙，實無虛構該事實之動機，其上開證言應可採信，
    是被告既明知有與蔡英文為上開協議，證人鄭美雲亦係依該
    協議行事，被告於欲承購1087地號土地過程中更皆親自出面
    與證人鄭美雲接洽，對於系爭國有地最終應歸蔡英文及其繼
    承人一情自有所預見及認知，其仍辯稱不知買賣土地的過程
    及時間及系爭國有土地四分之一所有權是要登記給李美珍云
    云，尚難採信，是被告僅因為土地持分問題欲找李美珍協調
    不著，為迫使李美珍出面解決，即率爾虛構李美珍有偽造文
    書、侵占之事實提出告訴，難謂主觀上無誣告之故意，是其
    辯稱無誣告犯意云云，乃推諉卸責之詞，不足採信，被告誣
    告犯行，洵堪認定，本件事證明確，應依法論科。
二、核被告所為，係犯刑法第169 條第1 項之誣告罪。爰審酌被
    告僅因一時情急，即提出本件告訴，濫用司法資源，並陷他
    人於刑事訴追之危險，犯罪動機實屬可議，嚴重影響司法之
    公正性及浪費司法資源，犯後復否認犯行，飾詞狡辯，未與
    證人李美珍進行和解，以獲取證人李美珍原諒並填補損害，
    絲毫未見悔改之意，實有不該，暨兼衡其犯罪動機、生活情
    況、智識程度等一切情狀，量處如主文所示之刑，以資儆懲
    。末查被告前未曾受有期徒刑以上刑之宣告，此有臺灣屏東
    地方法院檢察署刑案資料查註紀錄表及臺灣高等法院被告全
    國前案紀錄表各1 份附卷可參，其因一時失慮，偶罹刑典，
    經此偵審程序及罪刑之宣告，應能知所警惕，信無再犯之虞
    ，本院認所宣告之刑以暫不執行為適當，爰併宣告緩刑三年
    ，並命向公庫支付新臺幣10萬元，以啟自新。
據上論斷，依刑事訴訟法第299 條第1 項前段，刑法第169 條第
1 項、第74條第1 項第1 款、第2 項第4 款、第3 項，判決如主
文。
本案經檢察官潘國威到庭職行職務。
中    華    民    國  100     年    6     月    13    日
                  刑事第三庭  審判長法  官  張世賢
                                    法  官  許嘉仁
                                    法  官  蕭筠蓉
以上正本證明與原本無異。
如不服本判決應於收受判決後10日內向本院提出上訴書狀，並應
敘述具體理由；其未敘述上訴理由者，應於上訴期間屆滿後20日
內向本院補提理由書（均須按他造當事人之人數附繕本）「切勿
逕送上級法院」。
中    華    民    國  100     年    6     月    13    日
                                    書記官  張語恬